臺灣臺北地方法院民事判決　　　　　　 99年度簡上字第330號
上　訴　人　蔡秀娟
訴訟代理人　沈建清
被上訴人　　徐雯
上列當事人間請求損害賠償等事件，上訴人對於中華民國九十九
年三月二十三日本院新店簡易庭九十七年度店簡字第二三六二號
第一審判決提起上訴，本院於民國一百年四月二十八日言詞辯論
終結，判決如下：
    主  文
原判決關於駁回上訴人後開第二項之訴部分，及訴訟費用負擔之
裁判廢棄。
上開廢棄部分，被上訴人應再給付上訴人新台幣貳仟元及自民國
九十七年十二月二十三日起至清償日止，按年息百分之五計算之
利息。
第一、二審訴訟費用由被上訴人負擔。
    事實及理由
一、上訴人主張：
（一）門牌號碼為台北市○○區○○路四段四巷二六弄六號五樓
      房屋（下稱系爭五樓房屋）為上訴人所有，同棟六樓房屋
      （下稱系爭六樓房屋）為被上訴人所有。上訴人於民國九
      十七年十一月四日發現系爭五樓房屋餐廳上方天花板滲漏
      ，造成天花板發霉，並有因漏水及水管熱漲冷縮所產生之
      印痕與裂痕，應屬系爭六樓房屋屋內熱水暗管管線破裂而
      漏水所致。上訴人多次要求被上訴人出面處理，但被上訴
      人卻置之不理。上訴人為此提起本件訴訟，請求被訴人應
      將上開天花板漏水部分修復，並應給付修繕費用予上訴人
      ，嗣後被上訴人雖於本案訴訟進行期間即九十八年一月六
      日自行僱工修繕漏水之管線，系爭五樓房屋從此不再有上
      開漏水之情事，而系爭五、六樓房屋之熱水暗管經以明管
      取代後，系爭五樓房屋即無上開漏水情事，可見系爭五樓
      房屋上開天花板漏水係因系爭六樓熱水暗管破裂所致。此
      外，系爭五樓房屋之熱水暗管亦曾於九十七年初破裂，造
      成樓下即四樓房屋天花板漏水，上訴人隨即修復，而社區
      B、C棟亦曾有住戶發生相同情狀，亦由各住戶自行修復完
      成，唯獨被上訴人一再不處理。上訴人雖因系爭五樓房屋
      之天花板不再漏水而撤回上開關於漏水修繕之請求，然系
      爭五樓房屋餐廳部分天花板因上開漏水情事而長黴，修繕
      費用為新台幣（下同）四千元，被上訴人自應對此負賠償
      責任。
（二）本案於原審審理期間期間，原審法院雖囑託台北市土木技
      師公會派員就系爭五樓房屋之上開漏水原因為何進行鑑定
      ，但因被上訴人並未配合辦理，致使鑑定之試水試驗無法
      進行，且被上訴人復將系爭六樓房屋之熱水暗管以發泡劑
      阻塞，上開鑑定機構亦無法就上開漏水原因予以鑑定，鑑
      定費用應由被上訴人全數負擔。
二、被上訴人辯稱：被上訴人於上訴人告知漏水後，曾與水電行
    老闆前往系爭五樓房屋查看，屋內並無漏水現象，亦無水漬
    印痕，然為不落上訴人口實，已依上訴人之意另拉熱水明管
    系統。至於原審法院審理期間，被上訴人未能配合辦理，係
    因鑑定機關前來初勘時，欲進入系爭六樓房屋查看，然因鑑
    定前被上訴人所接到之通知，會勘地點為系爭五樓房屋，且
    當時系爭六樓房屋係出租予他人，房客當時出門而無法配合
    。之後被上訴人為安全起見，才用發泡劑將熱水暗管堵塞，
    決非惡意不配合鑑定工作之進行等語。
三、原審判命被上訴人應給付上訴人二千元，上訴人其餘之訴駁
    回，訴訟費用六萬一千元由被上訴人負擔三萬零五百元，其
    餘由上訴人負擔，並就上訴人勝訴部分依職權宣告假執行，
    同時宣告被上訴人如以二千元預供擔保得免為假執行。上訴
    人就其敗訴部分不服，提起本件上訴，並於本院為上訴聲明
    ：原判決不利於上訴人部分廢棄；廢棄部分，被上訴人應再
    給付上訴人二千元及自九十七年十二月二十三日起至清償日
    止，按年息百分之五計算之利息。被上訴人就其敗訴部分並
    未聲明不服，該部分因而確定，就上訴人之上訴為答辯聲明
    ：上訴駁回。
四、首查，上訴人及被上訴人分別為系爭五樓房屋及六樓房屋之
    所有權人一事，為兩造所不爭執，應為實在。其次，上訴人
    主張系爭五樓房屋於九十七年間，有上開漏水之情事，其原
    因為系爭六樓房屋熱水暗管破裂所致，上訴人因此支出修復
    費用四千元，被上訴人應負賠償責任等語，然為被上訴人所
    否認，以上開情事資為抗辯。是本案兩造所爭執者，應為下
    列事項即：
（一）系爭五樓房屋天花板是否曾有漏水情形？如有，則漏水原
      因為何？
（二）上訴人主張被上訴人應負擔系爭五樓天花板發霉之修繕費
      用四千元，是否可採？
六、上訴人主張系爭五樓房屋天花板有前揭漏水之情事，雖為被
    上訴人所不承認，然查，原審法院囑託臺北市土木技師公會
    鑑定系爭五、六樓房屋漏水情形與原因，經該會派員會同上
    訴人至系爭五樓房屋勘查結果，系爭五樓房屋餐廳部分天花
    板遺有水痕一事，有台北市土木技師公會所製作之九十八年
    四月十八日鑑定案件會勘紀錄表一紙可稽（見原審卷宗第三
    十七頁），是系爭五樓房屋餐廳部分曾有天花板漏水之情事
    ，應足以認定。
七、其次，上訴人主張系爭五樓房屋曾有天花板漏水之情事，雖
    已認定無訛，然其原因為何？經查，系爭五樓及六樓房屋，
    設有四類給排水系統，分別為冷水暗管給水系統、熱水明管
    給水系統、排水暗管系統及熱水暗管給水系統。其中除熱水
    暗管給水系統已經廢棄不用以外，其餘給排水系統均可正常
    使用，且無漏水現象一事，有上開九十八年四月十八日會勘
    紀錄表記載明確，鑑定人曹福成亦到庭具結證稱會發生漏水
    且需鑑定者只有熱水暗管給水系統，因其餘冷水暗管給水系
    統、熱水明管給水系統及排水暗管系統均正常使用且無漏水
    現象等語，可徵系爭五樓房屋有前揭漏水之情事，應發生於
    五、六樓熱水暗管給水系統。而系爭五樓房屋之熱水暗管給
    水系統早已於九十七年三月間即廢棄不用，然系爭五樓房屋
    於九十七年十一月間仍有天花板漏水之情事，前已述及，被
    上訴人於本案訴訟期間即九十八年一月間以發泡劑堵塞系爭
    六樓房屋之熱水暗管給水系統之後，系爭五樓房屋即無漏水
    等情，亦據上訴人陳述明確，則綜合上情以觀，依據經驗法
    則與論理法則，上訴人主張系爭五樓房屋於上開期間有漏水
    現象，係因系爭六樓房屋熱水暗管給水系統漏水所致，應屬
    可信。
八、再按專有部分，指公寓大廈之一部分，具有使用上之獨立性
    ，且為區分所有之標的者，專有部分之修繕、管理、維護，
    由各該區分所有權人為之，並負擔費用，公寓大廈管理條例
    第三條第三款、第十條第一項有明文規定，次按專有部分之
    共同壁及樓地板或其內之管線，其維修費用由該共同壁雙方
    或樓地板上下方之區分所有權人共同負擔，但修繕費係因可
    歸責於區分所有權人之事由所致者，由該區分所有權人負擔
    ，同條例第十二條亦規定甚詳。上訴人主張系爭五樓房屋天
    花板因漏水而產生水漬及因此發霉，去除水漬及發霉之費用
    為四千元，已據其提出被上訴人不爭執其真正之估價單據一
    紙為證（見原審卷宗第六十七頁），應屬可採，上開費用核
    其性質應屬專有部分之樓地板之維修費用，依據公寓大廈管
    理條例第十二條之規定，應由樓地板之上下方之兩造共同負
    擔抑或由一方負擔？即應視其費用之產生，是否為可歸責於
    其中一方之事由所致。經查，上訴人主張其於九十七年十一
    月十五日已經通知被上訴人，系爭五樓房屋餐廳上方天花板
    有滲漏之情事，為上訴人所不否認（見本院一百年三月十日
    言詞辯論期日筆錄所載），又系爭五樓房屋天花板漏水之原
    因，為系爭六樓房屋熱水暗管給水系統漏水所致，前已述及
    ，依據公寓大廈管理條例第十條第一項之規定，被上訴人於
    九十七年十一月間經被上訴人通知後即有義務就其專有部分
    範圍內即系爭六樓房屋內之熱水暗管給水系統進行修繕，以
    防止熱水暗管給水系統繼續漏水，造成系爭五樓房屋天花板
    滲漏，但被上訴人於當時拒絕修繕，遲至九十八年一月間始
    進行修繕，致使系爭五樓天花板於修繕前持續滲漏而產生水
    漬及發霉等現象，則上訴人因系爭五樓房屋天花板之前揭除
    去水漬、發霉之修繕費用四千元，自屬可歸責於被上訴人之
    事由所致，蓋被上訴人若經上訴人告知後即時修繕系爭房屋
    六樓熱水暗管給水系統，漏水之現象應將停止，系爭五樓房
    屋天花板亦不致因系爭六樓房屋熱水暗管給水系統持續漏水
    ，而產生水漬以及發霉，是上開修繕費用應屬可歸責於被上
    訴人之事由所致，應足以認定。
九、綜上，上訴人請求被上訴人給付修繕費用四千元及自九十七
    年十二月二十三日起至清償日止，按年息百分之五計算之利
    息，為有理由。原審判決命被上訴人給付上訴人其中二千元
    及自九十七年十二月二十三日起至清償日止按年息百分之五
    計算之利息，同時駁回上訴人其餘之請求，就駁回上訴人其
    餘請求部分，上訴人提起上訴，求為廢棄改判如其上訴聲明
    所示，為有理由，應予准許，爰就該部分予以廢棄改判如主
    文第二項所示。
十、本件事證已臻明確，兩造其餘攻擊防禦方法及所提證據，核
    與本件判決結果不生影響，爰不另一一論述，附此敘明。
據上論結，本件上訴為有理由，依民事訴訟法第四百三十六條之
一第三項、第四百五十條、第七十八條，判決如主文。
中    華    民    國   100    年    5     月    6     日
                  民事第四庭  審判長法  官   張瑜鳳
                                    法  官   林怡伸
                                    法  官   匡偉
以上正本係照原本作成。
本判決不得上訴。
中    華    民    國   100    年    5     月    6     日
                                    書記官   巫玉媛